最高法院刑事判決　　　　　　九十六年度台上字第七四五八號
上　訴　人　 甲○○（原姓名王祖峰）
　　　　　　 乙○○
　　　　　　 丙○○
上列上訴人等因常業詐欺案件，不服台灣高等法院花蓮分院中華
民國九十六年五月九日第二審判決（九十五年度上訴字第五三號
，起訴案號：台灣花蓮地方法院檢察署九十年度偵字第三０五五
號、九十二年度偵緝字第一三六號、九十三年度偵緝字第五九號
），提起上訴，本院判決如下：
    主  文
上訴駁回。
    理  由
按刑事訴訟法第三百七十七條規定，上訴於第三審法院，非以判
決違背法令為理由，不得為之。是提起第三審上訴，應以原判決
違背法令為理由，係屬法定要件。如果上訴理由狀並未依據卷內
訴訟資料，具體指摘原判決不適用何種法則或如何適用不當，或
所指摘原判決違法情事，顯與法律規定得為第三審上訴理由之違
法情形，不相適合時，均應認其上訴為違背法律上之程式，予以
駁回。本件上訴人甲○○（原姓名王祖峰）、乙○○、丙○○上
訴意旨略稱：原判決事實並未認為乙○○與丙○○均為柔寶實業
有限公司（下稱柔寶公司）之實際負責人，而理由內卻謂乙○○
與丙○○為柔寶公司之實際負責人，事實與理由矛盾。又原判決
就丙○○對於乙○○、朱全佩、張耀聰等人策劃以張耀聰任職柔
寶公司之名義，向寶島銀行雙和分行詐得款項之行為，究有何犯
意之聯絡及行為之分擔，並未說明，理由欠備。再上訴人犯後，
刑法第三百四十條業經刪除，原判決未說明新舊法之輕重如何，
是否有利於上訴人等具體比較，徒以「被告犯後，刑法第三百四
十條業經刪除，經比較後，應適用修正前之舊法，併予敘明」，
適用法律不備理由。又原判決認定上訴人甲○○共同虛設明人有
限公司（下稱明人公司）並未說明其依憑之證據及理由云云。
惟查原判決綜合其調查證據之結果，依法引用第一審判決書所載
之證據及理由，依憑甲○○不利於己之部分自白、共同被告張耀
聰、陳松志、謝昔靜不利於上訴人等之供述、明人公司董事張耀
聰名片影本一張、民國八十七年三月十七日以張耀聰為借款申請
人之寶島商業銀行信用貸款申請書影本、授信批覆書影本、張耀
聰八十六年一月十二日在柔寶公司領薪新台幣（下同）六十萬元
之各類所得暨免扣繳憑單影本、柔寶公司於八十七年間由中國國
際商業銀行登載曾開出面額各十五萬元（票號：0000000
0）及五萬元（票號：0000000）支票影本各一張、該銀
行客戶資料查詢明細表、八十七年十一月二十五日陳美雲在光豐
地區農會辦理託收0000000、0000000票據明細表
二張、光豐地區農會之陳美雲帳戶辦理面額十五萬元及五萬元支
票之客戶往來對帳單、台北縣政府核發明人公司之營利事業登記
證影本、明人公司之八十七年二月十二日公司執照影本、明人公
司章程影本、股東名簿、台北銀行股份有限公司民生分行之放款
主檔明細查詢表中，登載明人公司歷次貸款之情形、台灣台北地
方法院債權憑證影本及債權表影本、原審函調彰化銀行及寶島銀
行函覆資料、資金流向表、中興商業銀行台北分行登載明人公司
之授信往來查詢單影本、存款往來對帳單影本、謝昔靜、乙○○
個人基本查詢資料、明人公司會議紀錄等等證據，資以認定上訴
人等有原判決引用之第一審判決書事實欄所載關於上訴人等部分
之犯罪事實，因而維持第一審依刑法修正前牽連犯之例，從一重
分別論處上訴人等共同以犯詐欺罪為常業各罪刑之判決，駁回上
訴人等在第二審之上訴，已詳述其所依憑之證據及認定之理由。
對於甲○○僅坦承有將身分證交予陳松志，陳松志並幫伊刻印章
，並帶伊去中和工廠與乙○○、丙○○見面，之後陳松志帶伊去
銀行簽名、蓋章等情，但辯稱：陳松志取得伊身分證後，有帶伊
去看乙○○、丙○○的事業，以證明確實有做生意，並未作違法
之事，陳松志並未叫伊作股東，伊在銀行有被一位瘦瘦的男子教
導要回答銀行行員說伊在作看顧倉庫工作，實際上伊沒有作任何
工作，但因伊僅國小五年級學歷，看不懂字，所以不知道簽何內
容云云；乙○○、丙○○否認有本件犯行，乙○○辯稱：明人公
司之設立伊都不清楚，張耀聰確實有在柔寶公司擔任送貨員，作
了一年左右，後來張耀聰自行成立明人公司作柔寶公司之代工，
成為伊的下游工廠，卷附由柔寶公司開出之面額十五萬元及五萬
元支票各一張，係支付予明人公司之代工費用，並非給謝昔靜的
酬謝，完全不清楚明人公司向銀行貸款之事云云；丙○○辯稱：
伊對此事完全不清楚，伊僅幫先生乙○○在柔寶公司發放薪水及
代工費及作雜事，開支票也聽乙○○指示云云；經調查證據之結
果，認均不可採，或不足為上訴人等有利之認定，分別在判決內
加以指駁並說明其證據取捨及判斷之理由。原判決所為論述，核
與卷證資料相符，從形式上觀察，並無違背法令之情形。按認事
採證、證據之取捨及證據證明力之判斷，俱屬事實審法院之職權
，苟無違背證據法則，自不能指為違法。原判決對於上訴人等有
本件犯行，已說明其依憑之證據及認定之理由，對於上訴人等之
辯解，認不可採或不足以為上訴人有利之認定，亦在判決內詳述
其不予採納之理由，並無上訴意旨所指違背法令之情形。查上訴
人等行為後，刑法第三百四十條及同法第五十六條連續犯之規定
均已刪除，原判決雖未說明其具體比較新舊法之輕重如何，是否
有利於上訴人等之理由，僅泛稱刑法第三百四十條業經刪除，經
比較後，應適用修正前之舊法云云，即逕行適用行為時法，維持
第一審依刑法修正前牽連犯之例，從一重分別論處上訴人等共同
以犯詐欺罪為常業各罪刑之判決，駁回上訴人等在第二審之上訴
，理由有欠完備，但因結果並無不同，對判決主旨不生影響，上
訴審自毋庸撤銷改判。又依原判決事實之認定及理由之說明綜合
判斷，已足認乙○○、丙○○、王祖峰與同案被告張耀聰、謝昔
靜、陳松志及朱全佩間，就所犯常業詐欺犯行，及乙○○、丙○
○與張耀聰、朱全佩就所犯行使業務上不實文書罪間，確有犯意
聯絡及行為分擔，為共同正犯，原判決此部分之說明，雖稍嫌簡
略，但於判決之主旨不生影響，上訴意旨此部分指摘，亦非適法
之第三審上訴理由。上訴意旨所指各節，或為單純事實之爭執；
或不影響全部犯罪事實之認定而可認於原判決之主旨有影響；或
原審已加審酌、論斷，屬原審得本於職權裁量之事項，已於判決
內詳述其認事採證及證據取捨、判斷之理由，為其職權之適法行
使，並無違背證據法則之情形；或事證已臻明確並無再為傳訊調
查必要之裁量事項，亦無上訴意旨所指違背法令之情形；核與法
律規定得為第三審上訴理由之違法情形均不相適合，應認其等之
上訴均違背法律上之程式，予以駁回。又原判決認上訴人等牽連
所犯之行使業務上不實文書罪（刑法第二百十六條、第二百十五
條）部分，屬不得上訴第三審之案件，上訴人等對此部分一併提
起上訴，自非法之所許，應併予駁回，合以指明。
據上論結，應依刑事訴訟法第三百九十五條前段，判決如主文。
中　　華　　民　　國　九十六　年 　十二 　月　二十六　日
                      最高法院刑事第四庭
                          審判長法官  莊　登　照
                                法官  黃　一　鑫
                                法官  林　秀　夫
                                法官  徐　昌　錦
                                法官  許　錦　印
      本件正本證明與原本無異
                                      書  記  官
中　　華　　民　　國　九十七　年　  一  　月　  四　　日
                                                      Ｅ
